臺中高等行政法院裁定
111年度交上字第34號
上  訴  人  臺中市交通事件裁決處

代  表  人  黃士哲              
訴訟代理人  黃曉妍  律師
被 上訴 人  邱宸模                                 
上列當事人間交通裁決事件，上訴人臺中市交通事件裁決處對於
中華民國111年2月8日臺灣臺中地方法院110年度交更一字第9號
行政訴訟判決，提起上訴，本院裁定如下：
　　主  文
一、上訴駁回。
二、上訴審訴訟費用新臺幣750元由上訴人負擔。　　
　　理  由
一、按「受發回或發交之高等行政法院，應以最高行政法院所為
    廢棄理由之法律上判斷為其判決基礎。」為行政訴訟法第26
    0條第3項所規定。此規定，依同法第237條之9第1項及第236
    條之2第3項規定，於交通裁決事件之上訴亦有準用。
二、被上訴人於民國109年9月20日21時58分許，駕駛耕耘機（下
    稱系爭耕耘機）行經臺中市○○區○○路卓蘭大橋燈桿C016號前
    發生事故，遭認有「拼裝車輛，未經核准領用牌證行駛」之
    違規行為，為臺中市政府警察局東勢分局員警以違反道路交
    通管理處罰條例（下稱道交條例）第12條第1項第2款規定，
    對被上訴人製開第GT0511141號舉發違反道路交通管理事件
    通知單，上訴人續於109年11月4日以中市裁字第68-GT05111
    41號裁決書（下稱原處分），依道交條例第12條第1項第2款
    、第12條第2項之規定，按期限內到案之基準，裁處被上訴
    人第1階段罰鍰新臺幣（下同）3,600元及車輛沒入。被上訴
    人不服提起行政訴訟。經臺灣臺中地方法院（下稱原審法院
    ）以109年度交字第537號行政訴訟判決駁回後，被上訴人不
    服提起上訴，該判決經本院110年度交上字第74號判決（下
    稱發回判決)廢棄，發回原審法院更為審理。原審法院110年
    度交更一字第9號行政訴訟判決（下稱原判決），以系爭車
    輛經訴外人證稱未發現有被改裝過，事發後為被上訴人修理
    系爭車輛時亦未發現有任何改裝情事，以及未有其他證據可
    證明系爭車輛為拼裝車輛為由，判決撤銷原處分。上訴人不
    服，遂提起本件上訴。
三、經查，本件交通裁決事件，為經原審法院判決後上訴，由本
    院發回原審法院更為審理判決後，再為上訴之案件。發回判
    決理由謂：所謂拼裝車輛，係指無原廠出廠證明之「拼湊組
    裝」車輛而言，此種車輛未經主管機關核准並領用牌照之前
    ，禁止在道路上行駛，揆其法意，無非為保障大眾交通安全
    ，惟究其實質，係因「拼裝車輛」在駕駛使用上之安全性堪
    慮，故有予以禁止之必要。並以，各型量產車於正式出廠上
    市前之研發階段，其機電、引擎、動力傳輸、車身結構等各
    部系統均經原廠縝密精心之設計，再以系統整合之方式，詳
    為計算、測試、調校各系統於組合整車中之調諧性及合適度
    ，其目的除在使各部系統經組裝成車之後，均能發揮原先設
    計之最佳性能外，更在使各部系統之運轉功率及輸力負荷之
    許容性或耐受度，彼此間緊密配合，相互調諧為用，而無倚
    輕倚重之失衡現像，以確保將來量產上市之「整車」於使用
    上之安全性，若未經此一嚴謹程序所設計、檢測及製造之車
    輛，其安全性顯然堪慮，任意改裝非屬原廠設計規範或容許
    代換之零件，因已更動並破壞「整車」既有設計之系統調諧
    性及合適度，且未經原廠重行調校及測試，各系統整合運作
    是否緊密順暢，已有疑問，有危及行車安全之虞。故禁止「
    拼裝車輛」在公路上行駛，立法之本旨，係著眼於使用上之
    不安全性。基於使用安全性之考量，任何㈠非由合格正式車
    廠所設計、製造出廠之車輛或㈡在原廠車上任意改裝非屬原
    廠設計規範或容許代換之零件，因其整車結構並不曾或更動
    後未再經原廠之嚴謹檢測及調校，使用上具有潛在之危險性
    ，均屬所謂之「拼裝車輛」。且指出：車輛是否為「拼裝車
    輛」，此為有關設計、製造或改裝層面之問題，至有無來歷
    憑證，則屬車輛「流通過程」是否適法之問題，二者範疇迥
    然不同，「拼裝車輛」固通常無來歷憑證，惟欠缺來歷憑證
    者則非必均屬「拼裝車輛」。以原審未經實質調查審認系爭
    車輛是否該當「拼裝車輛」之要件，僅以交通部函釋、偵訊
    筆錄及鑑定意見書為依據，即認系爭車輛為拼裝車，有未盡
    職權調查義務之不適用行政訴訟法第125條第1項及第133條
    規定之判決違背法令情事。要求更為審理時，應重新調查審
    認被上訴人主張系爭車輛為日本SHIBAURA公司製造之耕耘機
    一事是否屬實；系爭車輛是否確屬道交條例第12條第1項第2
    款所稱之拼裝車輛，抑或僅係未領用牌照行駛，應予辨明。
    已就何謂「拼裝車輛」，如何適用道交條例第12條第1項第2
    款作成法律上判斷，依前開行政訴訟法第236條之2第3項、
    第237條之9第1項及第260條第3項規定，原審法院更為審理
    時，應以之作為判決基礎，受該見解之拘束。　
四、次按對於交通裁決事件之判決提起上訴，非以其違背法令為
    理由，不得為之，且應於上訴理由中表明原判決所違背之法
    令及其具體內容之事由，或表明依訴訟資料可認為原判決有
    違背法令之具體事實之事由，行政訴訟法第237條之9第2項
    準用第235條第2項及第236條之1規定甚明。是對於地方法院
    交通裁決事件之判決上訴，非以其違背法令，且於上訴理由
    中表明上開事由之一者，即屬不應准許，應認為不合法而駁
    回之。又依同法第237條之9第2項準用第236條之2第3項、第
    243條第1項規定，判決不適用法規或適用不當者，為違背法
    令；而判決有第243條第2項所列各款情形之一者，為當然違
    背法令。故當事人對於地方法院交通裁決事件之判決上訴，
    依行政訴訟法第237條之9第2項準用第236條之2第3項、第24
    3條第1項規定，以判決有不適用法規或適用不當為理由時，
    其上訴狀或理由書應表明原判決所違背之法令及其具體內容
    ；若係成文法以外之法則，應揭示該法則之旨趣，倘為司法
    院解釋，則為揭示該解釋之字號或其內容。又以行政訴訟法
    第237條之9第2項準用第236條之2第3項、第243條第2項所列
    各款情形為理由時，其上訴狀或理由書，應揭示合於該條項
    各款之事實。上訴狀或理由書如未依此項方法表明者，即難
    認為已對交通裁決事件判決之違背法令有具體指摘，其上訴
    難認為合法。
五、上訴意旨略以：被上訴人僅提供與訴外人間之讓渡證書，未
　　能提出安全審驗合格證明、辦理登記、檢驗及領照之相關證
    據，被上訴人亦自承無法提出系爭車輛來歷憑證。雖被上訴
    人之訴訟代理人已於110年11月9日言詞辯論庭中謂「拼裝車
    日本廠提供證明文件資料」，惟系爭車輛品牌SHIBAURA並無
    代理商或農業機械相關之子公司在臺經營，系爭車輛引擎、
    內部零件等……是否實屬原廠SHIBAURA生產組裝非無疑問，被
    上訴人若無法依道路交通安全規則第17條規定繳驗來歷憑證
    ，屬無法核准領用牌照之車輛。若被上訴人亦未領有使用牌
    證者，即屬道交條例第12條第1項第2款所指之「拼裝車輛」
    ，應依規定禁止其行駛，系爭車輛並應沒入之。原審未就此
    重要證據調查，逕自認定系爭車輛非屬「拼裝車輛」之認定
    顯有違經驗法則，認原判決有不備理由或理由矛盾，提起本
    件上訴。　
六、然查，原判決係基於行政處罰之受處罰人不自證己罪原則，
    及行政機關應擔保行政權之行使為正確之法理。認作成處罰
    之上訴人應對系爭耕耘機係「非由合格正式車廠所設計、製
    造出廠之車輛」或「在原廠車上任意改裝非屬原廠設計規範
    或容許代換之零件後，未再經原廠之嚴謹檢測調校之車輛」
    之事實為舉證，即認上訴人就被上訴人合於處罰要件，有客
    觀之舉證責任。並以被上訴人否認系爭耕耘機為拼裝車輛，
    並陳稱係日本SHIBAURA公司製造之耕耘機，提出讓渡證明書
    ，經證人到庭證述系爭耕耘機並無經過改裝等情，認系爭車
    輛經調查後，無法認定係「非由合格正式車廠所設計、製造
    出廠之車輛」或「在原廠車上任意改裝非屬原廠設計規範或
    容許代換之零件後，未再經原廠之嚴謹檢測調校之車輛」。
    上訴人亦無法提出其他事證，證明系爭車輛為拼裝車輛，乃
    為被上訴人有利之認定，而將原處分撤銷。已於判決理由說
    明其認定事實之依據，已依發回判決意旨為事實之調查，並
    於判決中已詳細論述其事實認定之依據及得心證之理由。　
    　
七、上訴意旨以原判決有不備理由或理由矛盾情事，提起本件上
    訴，固以原判決違背法令為由，惟究其上訴理由意旨，無非
    僅係其於本院前審所為之主張，為發回判決所不採者，再以
    其主觀歧異之見解，再為爭執；或就屬事實認定之事實審職
    權行使事項，為抽象主張。對原判決究有何不適用法規、適
    用法規不當，及有何行政訴訟法第243條第2項所列各款情形
    ，並未指出其具體違背法令之事實及其內容，依前揭規定及
    說明，難認上訴人已對原判決有違背法令情事，有為具體指
    摘，上訴人之上訴為不合法，應予駁回。
八、末按，行政訴訟法第237條之9第2項規定，交通裁決事件之
    上訴準用同法第237條之8第1項之規定，是交通裁決事件之
    上訴，行政法院為訴訟費用之裁判時，應確定其費用額。本
    件上訴人對於交通裁決事件之上訴，既經駁回，上訴審訴訟
    費用750元（上訴裁判費）應由上訴人負擔，爰併予確定如
    主文第2項所示。
九、結論：本件上訴為不合法，應予駁回。　　　
中　　華　　民　　國　　111 　年　　5 　　月　　16　　日
                臺中高等行政法院第一庭
                          審判長法  官  沈  應  南  
                                法  官  林  靜  雯
                                法  官  楊  嵎  琇
以上正本證明與原本無異。
本裁定不得抗告。
中　　華　　民　　國　　111 　年　　5 　　月　　16　　日
                                書記官  許  巧  慧